臺灣高等法院臺中分院民事判決　　　　　　 96年度訴字第1號
原　　　告　丙○○
　　　　　　丁○○
共　　　同
訴訟代理人　吳鴻昌律師
被　　　告　晟達工業股份有限公司
法定代理人　甲○○
上列當事人間請求損害賠償事件，原告提起刑事附帶民事訴訟，
經本院刑事庭裁定移送民事庭（95 年度交附民字第227號），本
院於民國96年2月27日言詞辯論終結，判決如下：
    主  　　文
被告應給付原告丙○○、丁○○各新台幣陸拾伍萬貳仟肆佰元，
及自民國九十五年十一月三日起至清償日止按年利率百分之五計
算之利息。
原告其餘之訴及其假執行之聲請均駁回。
訴訟費用由被告負擔。
    事實及理由
一、被告晟達工業股份有限公司（下稱晟達公司）經合法傳喚，
    無正當理由，未於言詞辯論期日到場，核無民事訴訟法第38
    6 條所列各款情事，爰依原告之聲請，由其一造辯論而為判
    決。
二、原告起訴主張：乙○○僅領有普通大貨車駕駛執照，受僱於
    晟達公司擔任司機，平日負責駕駛大貨車運送貨物，為從事
    駕駛業務之人，於94年8月11日上午9時54分許，駕駛晟達公
    司所有ＴＷ－961 號自用大貨車，載運貨物沿彰化縣員林鎮
    ○○路○段由南往北方向行駛，行經該路二段255 號前，於
    超越同向由原告之父蕭倉騎乘之ＴＲＱ－798 號輕機車時，
    疏未注意超車時應與前車左側保持半公尺以上之間隔，即自
    蕭倉之左後方超越，致所駕駛自用大貨車右側車身，不慎擦
    撞蕭倉機車之左側把手，造成蕭倉人、車倒地，蕭倉經送醫
    急救後，仍因車禍所造成之腹盆挫傷、下肢挫裂之傷害，進
    而導致低容積性休克，於同日下午3 時13分許死亡。乙○○
    為晟達公司僱用之司機，其於執行職務因過失致蕭倉死亡，
    晟達公司自應與乙○○連帶負損害賠償之責任。爰依民法第
    184條第1項、第192條第1項、第194 條之規定請求晟達公司
    賠償原告所共同支出之殯葬費用新台幣（下同）404,800 元
    ，及原告所受精神創傷之精神慰撫金各120 萬元，求為命被
    告應給付原告丙○○、丁○○各1,402,400 元，及自起訴狀
    繕本送達翌日（即95 年11月3日）起算法定遲延利息之判決
    。
三、被告未於言詞辯論期日及準備程序到場，亦未提出書狀作任
    何聲明及陳述。
四、按當事人對於他造主張之事實，已於相當時期受合法之通知
    ，而於言詞辯論期日不到場，亦未提出準備書狀爭執者，視
    同自認，此觀民事訴訟法第280 條第3項、第1項之規定自明
    。本件原告已於起訴狀主張「乙○○僅領有普通大貨車駕駛
    執照，受僱於晟達公司擔任司機，平日負責駕駛大貨車運送
    貨物，為從事駕駛業務之人，於前揭時、地駕駛晟達公司之
    自用大貨車載運貨物，在超越同向由原告之父蕭倉騎乘之機
    車時，疏未注意超車時應與前車左側保持半公尺以上之間隔
    ，即自蕭倉之左後方超越，致所駕駛自用大貨車右側車身，
    不慎擦撞蕭倉機車之左側把手，造成蕭倉人、車倒地，經送
    醫急救仍死亡。原告因蕭倉之死亡共同支出404,800 元之殯
    葬費用。」等情，被告於95 年11月2日收送起訴狀繕本，未
    於本院96年1月17日、1月31日準備程序及96 年2月27日言詞
    辯論期日到場，亦未提出準備書狀爭執上開情事，自應認被
    告業已自認，從而，原告主張之上開事實自堪採信。
五、按因過失不法侵害他人之權利者，負損害賠償責任；汽車在
    使用中加損害於他人者，駕駛人應賠償因此所生之損害，民
    法第184條第1項前段、第191條之2前段分別定有明文。又道
    路交通安全規則第101 條第3款、第5款規定：汽車欲超越同
    一車道之前車時，須先按鳴喇叭二單響或變換燈光一次，前
    行車減速靠邊或以手勢或亮右方向燈表示允讓後，後行車始
    得超越；超越時應顯示左方向燈並於前車左側保持半公尺以
    上之間隔超過，行至安全距離後，再顯示右方向燈駛入原行
    路線。乙○○駕駛汽車，自應注意上述道路交通安全規則之
    規定，而事發當時天候晴、日間自然光線、柏油道路、路面
    乾燥無缺陷、視距良好，亦無不能注意之情事，乙○○竟疏
    未注意，於超越蕭倉機車時未與蕭倉機車左側保持半公尺以
    上之間隔，即貿然自蕭倉機車左後方超越，致所駕駛自用大
    貨車右側車身，不慎擦撞蕭倉機車之左側把手，造成蕭倉人
    、車倒地，因而受傷致死，其有過失至明，又其過失行為係
    造成蕭倉死亡之直接原因，二者間即具有相當因果關係，乙
    ○○對原告因蕭倉死亡所受之損害自應負賠償之責任（乙○
    ○過失致人於死之刑事責任，業經台灣彰化地方法院95年度
    交訴字第16號、本院95年度交上訴字第2392號判處有期徒刑
    一年，民事部分，業與原告達成和解，同意除原告所領強制
    汽車責任險之保險給付150萬元外，再給付原告1,304,800元
    ）。再按受僱人因執行職務，不法侵害他人之權利者，由僱
    用人與行為人連帶負損害賠償責任，民法第188條第1項前段
    亦有明文規定。乙○○為晟達公司所僱用之司機，乙○○於
    執行職務之時因過失致蕭倉死亡，而道路交通管理處罰條例
    第86條第1項所稱之汽車駕駛人「無照駕車」，除同條例第2
    1條第1項第1 款之「未領有駕駛執照駕車」外，尚包括持較
    低等級車類之駕駛執照，而駕駛較高等級之車類在內，本件
    乙○○僅領有普通大貨車駕駛執照，受僱為職業司機，以駕
    駛為職業，自係持較低等級車類之駕駛執照，而駕駛較高等
    級之車類，仍屬無照駕駛，晟達公司僱用僅領有普通大貨車
    駕駛執照之乙○○為職業司機，指派乙○○駕駛大貨車載運
    貨物，晟達公司選任受僱人及監督其職務之執行，顯未盡相
    當之注意，晟達公司即應與乙○○連帶負損害賠償責任。
六、又不法侵害他人致死者，對於支出殯葬費之人，亦應負損害
    賠償責任；不法侵害他人致死者，被害人之子女，雖非財產
    上之損害，亦得請求賠償相當之金額，民法第192條第1項、
    第194 條有明文規定。本件原告之父蕭倉為被告僱用之乙○
    ○駕車不慎所撞傷致死，是原告請求被告賠償殯葬費及精神
    慰撫金，依法自屬有據，茲就原告請求之金額能否准許詳述
    於下：
  (1)殯葬費用：原告因蕭倉死亡共同支出殯葬費用 404,800元，
    則原告各請求被告賠償202,400元，即應准許。
  (2)精神慰撫金：原告遭受喪親之痛，精神受有極大創傷，自屬
    當然。而原告丁○○僅於93 年有薪資所得302,400元，名下
    無財產，原告丙○○僅於 94年有獎金所得250,000元，名下
    有部汽車；被告為資本額4千萬元之公司，於93 年有利息所
    得14,553元，94 年有利息所得6,888元，名下有嘉義市○○
    段593、594地號、北園段90地號、竹圍子段3小段98 地號土
    地，及房屋四間，暨汽車八部，此有本院所調得之稅務電子
    閘門財產所得調件明細表及晟達公司變更登記表在卷可稽。
    本院斟酌原告因喪親所受痛苦之程度及兩造之身分、地位、
    經濟能力等一切情狀，認原告各請求賠償120 萬元，尚屬相
    當，亦應准許。
  (3)保險人依強制汽車責任保險法規定給付之保險金，視為加害
    人或被保險人損害賠償金額之一部分；加害人或被保險人受
    賠償請求時，得扣除之，該法第32條有明文規定。本件原告
    已受領強制汽車責任險之保險給付150 萬元，此為原告所承
    認，故被告所應賠償原告殯葬費用各202,400 元及精神慰撫
    金各120萬元，合計各1,402,400元，扣除原告所各受領之保
    險給付750,000元，被告應賠償原告之金額為各652,400元。
七、綜上所述，原告請求被告各賠償1,402,400 元，及自起訴狀
    繕本送達翌日起算之法定遲延利息，在652,400元及自 95年
    11 月3日起算之法定遲延利息範圍內，並無不合，應予准許
    。逾此範圍之請求，尚屬無據，應予駁回。原告陳明願供擔
    保聲請宣告假執行，就其敗訴部分，假執行之聲請，失所附
    麗，至其勝訴部分，本院判決被告應給付之金額為1,304,80
    0元，尚未逾上訴三審所需之超過150萬元，一經本院宣示本
    件判決即告確定，原告聲請假執行亦無必要，是原告假執行
    之聲請應予駁回。
八、據上論結，本件原告之訴為一部有理由，一部無理由，依民
    事訴訟法第463條、第385條第1項前段、第79 條，判決如主
    文。
中　　華　　民　　國　　96　　年　　3 　　月　　13　　日
                  民事第四庭    審判長法　官　黃斐君
                                      法　官  黃永祥
                                      法　官  陳蘇宗
以上正本係照原本作成。
不得上訴。
                                      書記官　林振甫
中　　華　　民　　國　　96　　年　　3 　　月　　15　　日
　　　　　　　　　　　　　　　　                      Ｍ
